臺灣臺中地方法院刑事判決
110年度交訴字第291號
公  訴  人  臺灣臺中地方檢察署檢察官
被      告  葉哲魁



                    （現另案於法務部○○○○○○○○羈押中）
上列被告因肇事逃逸罪等案件，經檢察官提起公訴（110年度偵
字第13530號、110年度偵緝字第917號），被告就被訴之事實為
有罪陳述，經告知被告簡式審判程序之旨，並聽取當事人意見後
，本院裁定進行簡式審判程序，判決如下：
    主  文
葉哲魁犯過失傷害罪，處有期徒刑肆月，如易科罰金，以新臺幣
壹仟元折算壹日。又犯駕駛動力交通工具發生交通事故致人傷害
逃逸罪，處有期徒刑捌月。
    事  實
一、葉哲魁於民國109年10月25日1時53分許，駕駛牌照號碼BEU-
    6527號自用小客車（下稱甲車），行經臺中市○○區○道0號南
    向156.3公里處時，欲超越前方由吳振偉駕駛之車牌號碼000
    0-00號自用小客車（下稱乙車），本應注意車輛行駛時，駕
    駛人應保持適當之間隔，注意車前狀況，並隨時採取必要之
    安全措施，而依當時天候晴、路面鋪裝柏油，乾燥無缺陷等
    情，客觀上並無不能注意之情事，竟疏未注意及此，在該處
    追撞乙車，致吳振偉受有頸椎第5至7節受傷併伴有脊髓中央
    症候群、胸部挫傷、頭部外傷併腦震盪症狀之傷害。詎葉哲
    魁知悉其已駕駛動力交通工具發生交通事故致吳振偉受傷，
    竟基於發生交通事故逃逸之犯意，未對吳振偉採取救護等必
    要措施或確認吳振偉已獲得救護，亦未報警處理或通知救護
    人員到場，復未徵得吳振偉同意或使吳振偉、執法人員、其
    他相關人員得知其真實身分、聯絡方式，即留下受傷之吳振
    偉，逕自駕駛甲車逃離現場，嗣為警循線始查悉上情。
二、案經吳振偉訴請及經內政部警政署國道公路警察局（下稱國
    道公路警察局）第三公路警察大隊（下稱第三公路警察大隊
    ）報請臺灣臺中地方檢察署檢察官偵查起訴。
    理  由
一、認定犯罪事實所憑之證據及理由：
    上開犯罪事實，業據被告葉哲魁於偵訊、本院行準備、審理
    程序時均坦承不諱（見110年度偵字第13530號卷［下稱偵135
    30卷］第39至41頁，110年度交訴字第291號卷第183、194、1
    95頁），且經證人即告訴人吳振偉、證人即乙車乘客吳威瑯
    、證人即出租甲車予被告之駿毅汽車有限公司之負責人徐威
    泓於警詢或偵訊中證述明確（見110年度偵字第6261號［下稱
    偵6261卷］第23至28、39、40、159頁，偵13530卷第62、63
    頁），復有第三公路警察大隊刑事案件移送書、刑事案件報
    告書、道路交通事故現場圖、交通事故現場草圖、道路交通
    事故調查報告表（一）及（二）、警員職務報告、第三公路
    警察大隊泰安分隊道路交通事故肇事人自首情形紀錄表、道
    路交通事故當事人登記聯單、疑似道路交通事故肇事逃逸追
    查表、國道公路警察局道路交通事故初步分析研判表、中國
    醫藥大學附設醫院告訴人診斷證明書、李綜合醫療社團法人
    附設大甲居家護理所告訴人診斷證明書、被告承租甲車相關
    資料（資本型客車租賃契約書、汽車租賃約定注意事項、汽
    車租賃約定保管事項、汽車出租單、出車前車況圖、本票及
    授權書、客戶資料、行車執照）、甲車受損照片、乙車受損
    照片、第三公路警察大隊監視器錄影畫面截圖、交通事故現
    場照片、甲車車輛詳細資料報表、乙車行車錄影光碟及畫面
    截圖、國道監視器錄影光碟及畫面截圖、ETC門架監視器錄
    影光碟及甲車行經畫面比對截圖在卷可佐（見偵6261卷第17
    、18、43至45、47、49至53、55、61、75、83至89、91、93
    、95、97、99、101、103、109至147、149頁、光碟片存放
    袋，見偵13530卷第25、26、29、33、35、57、58、133至14
    3、151至159、161、166、178頁、光碟片存放袋），足認被
    告上開自白與事實相符。本案事證明確，被告犯行堪以認定
    ，應依法論科。
二、論罪科刑：
（一）查被告行為後，刑法第185條之4業於110年5月28日修正公
      布，並於同年月30日施行。修正前該條規定「駕駛動力交
      通工具肇事，致人死傷而逃逸者，處一年以上七年以下有
      期徒刑。」，修正後變更為「（第1項）駕駛動力交通工
      具發生交通事故，致人傷害而逃逸者，處六月以上五年以
      下有期徒刑；致人於死或重傷而逃逸者，處一年以上七年
      以下有期徒刑。（第2項）犯前項之罪，駕駛人於發生交
      通事故致人死傷係無過失者，減輕或免除其刑。」，被告
      係駕駛動力交通工具過失致告訴人傷害，未致告訴人於死
      或重傷，是修正後之刑法第185條之4第1項前段規定較有
      利於被告，經比較新舊法之結果，應依刑法第2條第1項後
      段規定，適用修正後之刑法第185條之4第1項前段規定論
      處。核被告所為，係犯刑法第284條前段之過失傷害罪及
      修正後刑法第185條之4第1項前段之駕駛動力交通工具發
      生交通事故致人傷害逃逸罪。被告所犯上開2罪間，犯意
      各別，行為互殊，應分論併罰。
（二）爰審酌被告犯罪之動機、目的、手段，其行為所造成之損
      害，並考量被告犯後坦承犯行，惟未與告訴人成立和解，
      兼衡其前科素行（見卷附臺灣高等法院被告前案紀錄表）
      ，於審理程序中自陳國中畢業之智識程度，入監服刑前擔
      任泡棉工廠作業員，月收入新臺幣3萬元左右，獨居，無
      人需其扶養，勉持之經濟狀況等一切情狀，分別量處如主
      文所示之刑，並就得易科罰金部分，諭知易科罰金之折算
      標準，以資懲儆。
據上論斷，應依刑事訴訟法第273條之1第1項、第299條第1項前
段，刑法第2條第1項後段、第284條前段、第185條之4第1項前段
、第41條第1項前段，刑法施行法第1條之1第1項，判決如主文。
本案由檢察官楊凱婷提起公訴，經檢察官葉芳如到庭執行職務。
中　　華　　民　　國　　111 　年　　3 　　月　　31　　日
                  刑事第十七庭  法  官  吳欣哲
以上正本證明與原本無異。                                
如不服本判決應於收受判決後20日內向本院提出上訴書狀，並應
敘述具體理由；其未敘述上訴理由者，應於上訴期間屆滿後20日
內向本院補提理由書（均須按他造當事人之人數附繕本）「切勿
逕送上級法院」。 
告訴人或被害人如不服判決，應備理由具狀向檢察官請求上訴，
上訴期間之計算，以檢察官收受判決正本之日起算。     
                                書記官  張珮琦
中　　華　　民　　國　　111 　年　　3 　　月　　31　　日
附錄本案論罪科刑法條全文：
中華民國刑法第284條
因過失傷害人者，處一年以下有期徒刑、拘役或十萬元以下罰金
；致重傷者，處三年以下有期徒刑、拘役或三十萬元以下罰金。
中華民國刑法第185條之4
駕駛動力交通工具發生交通事故，致人傷害而逃逸者，處六月以
上五年以下有期徒刑；致人於死或重傷而逃逸者，處一年以上七
年以下有期徒刑。
犯前項之罪，駕駛人於發生交通事故致人死傷係無過失者，減輕
或免除其刑。